【裁判字號】    89,易緝,31
【裁判日期】    890308
【裁判案由】    詐欺等
【裁判全文】
台灣桃園地方法院刑事判決                          八十九年度易緝字第三一號
    公  訴  人  臺灣桃園地方法院檢察署檢察官
    被      告  甲○○
右列被告因詐欺等案件，經檢察官提起公訴（八十七年度偵緝字第九０號、八十七年
度第一四二０七號、及併案部分八十八年度偵緝第五十五號），本院判決如左：
        主  文
甲○○無罪。
        理  由
一、本件公訴意旨略以：被告甲○○為位於桃園市○○路一三七九號五樓一室緣信國
    際有限公司（下稱緣信公司）之負責人，竟基於意圖為自己不法所有之概括犯意
    ，於民國八十六年五月二十六日向中華商業銀行（下稱中華商銀）桃園分行申請
    開發國外遠期信用狀，進口沈香碎片六十公斤，其明知向新加坡公司所訂之貨品
    係劣級沉香木片（中華商銀評估僅願融資新台幣六千元），為套取高額融資，竟
    向中華商銀謊稱係進口特級沉香木，使中華商銀因此陷於錯誤，而給予新台幣（
    下同）三百零五萬三千三百十八元之融資，且於貨品報關驗貨及繳稅領出後，又
    故不通知中華商銀報關貨品係劣級沉香木，應止付信用狀，使中華商銀代墊高額
    貨款而受有損害，甲○○因而獲得該批貨品之差價利益，因認被告劉素月涉有詐
    欺罪嫌。
二、按犯罪事實應依證據認定之，無證據不得推定其犯罪事實，刑事訴訟法第一百五
    十四條定有明文。又按認定不利於被告之事實，須依積極證據，茍積極證據不足
    為不利於被告事實之認定時，即應為有利於被告之認定，更不必有何有利之證據
    ；復按刑法第三百三十九條第一項詐欺罪之成立，以意圖為自己或第三人不法之
    所有，以詐術使人將本人或第三人之物交付為要件，所謂以詐術使人交付，必須
    被詐欺人因其詐術而陷於錯誤，若其所用方法，不能認為詐術，亦不致使人陷於
    錯誤，即不構成該罪，最高法院三十年上字第八一六號、四十六年台上字第二六
    ０號分別著有判例可資參照。
三、公訴人認被告甲○○涉有前揭犯行無非以財政部關稅總局之函件及其推論等以為
    依據，訊據被告甲○○固不否認向中華商銀融資，開立遠期信用狀等情，惟堅詞
    否認有詐欺之犯行，辯稱：伊確實向新加坡公司進口高級沈香木，是新加坡公司
    裝錯貨，且伊向中華商銀借款時，亦提供其房地供中華商銀徵信，以為該借款之
    擔保等語。經查，被告甲○○擔任負責人之緣信公司（Ｒｅｐｕｔｅ  Ｉｎｔｅ
    ｒｎａｔｉｏｎａｌ  Ｉｎｃ．）於八十六年間向新加坡公司訂購價值三百餘萬
    之特級品沈香木原料一批，此有Ｗｏｒｌｄ  Ｇｏｌｄｏｎ  Ａｇｅｎｃｙ公司
    所開發之發票一份在卷為憑，核上開緣信公司之英文名稱與該公司於中華商銀簽
    訂開立信用狀契約之名稱相符，亦有中華商銀之開立信用狀申請書及約定書可稽
    ，則被告確實係向新加坡訂購特級沈香木一批，堪予認定，又證人楊忠義即前中
    華商銀負責本件借款之雇員到院證稱：八十六年五月間，被告至我任職中華商銀
    申請開發信用狀要進口國外沈香，共三百萬元，當時被告進口貨物申報只填寫沈
    香並沒有貨品等級（詳本院八十八年九月二十九日之訊問筆錄）．．．她有提供
    不動產供本銀行設定最高限額抵押三百萬（詳本院八十八年十二月四日之訊問筆
    錄）等語，並有桃園縣桃園市○○路一三七九號五樓之一之建築物所有權部及他
    項權利證明部之登記簿為憑，並經調取本院執行處八十六年度執全字第二一二二
    號卷，互核屬實。足見，被告向中華商銀申請開發信用狀時，既未註明進口沈香
    之等級且於融資當時亦提供不動產供中華商銀徵信及擔保該筆融資，中華商銀之
    上開融資借款既有被告提供之不動產以為擔保，則被告於借款之初何來為自己不
    法所有之意圖？況中華商銀之擔保品係存在於被告所提供之不動產，則被告進口
    之沈香木縱屬劣質品，此不利益亦由被告自行吸收，尚難謂被告有何使用詐術之
    情事。且被告於申請信用狀時並未註明何種等級之沈香木，已如上述，中華商銀
    亦無陷於錯誤之情。財政部關稅總局縱認被告對於進口貨物有低價高報之情，亦
    屬是否有違其他稅捐法規之行政罰範圍，尚難逕對被告繩以詐欺之罪嫌。又新加
    坡公司於八十六年五月二十一日裝貨辦理背書擔保提貨手續後，中華商銀依照開
    發信用狀申請書之約定付款，並自同年五月二十三日，以百分之九之掛牌利率向
    被告計算借款金額，有中華商銀之到單通知書及撥貸確認書為憑，該批沈香於同
    年六月七日驗貨繳稅，被告尚難如公訴人所言，通知中華商銀止付，本院尚難僅
    憑臆測之詞形成被告犯有詐欺犯行之心證，本件被告既於融資之初即提出不動產
    擔保借款，益徵本件純屬民事糾葛，自不能以刑事之詐欺罪相繩。此外，別查無
    其他積極證據足認被告有何詐欺之犯行，揆諸首揭說明，既不能證明被告犯罪，
    即應均為無罪之諭知，以昭平允。
四、被告甲○○既經本院諭知無罪，台灣桃園地方法院檢察署八十七年偵字第四０八
    號，本院自無從併辦，應退回公訴人續行偵查，併予敘明。
據上論斷，應依刑事訴訟法第三百零一條第一項，判決如主文。
本案經檢察官呂曾達到庭執行職務
  中      華      民      國      八十九      年    三     月    八    日
                                  台灣桃園地方法院刑事第三庭
                                      法  官  洪純莉
右正本證明與原本無異。
如不服本判決，應於判決送達後十日內向本院提出上訴狀( 應附繕本 )，上訴於
臺灣高等法院。
                                      書記官   張錫鑫
中        華        民        國        八十九   年   三   月    九    日


司法院資訊處製作；財團法人民間司法改革基金會備份。
